【裁判字號】    97,抗,283
【裁判日期】    971121
【裁判案由】    假扣押
【裁判全文】
臺灣高等法院高雄分院民事裁定           97年度抗字第283號
抗  告  人  楊麗珠即新松柏養護之家
相  對  人  甲○○
上列當事人間聲請假扣押事件，抗告人對於中華民國97年7 月4
日臺灣高雄地方法院97年度裁全字第6529號裁定提起抗告，本院
裁定如下：
    主  文
原裁定廢棄。
相對人在第一審之聲請駁回。
聲請及抗告訴訟費用由相對人負擔。
    理  由
一、本件抗告意旨略以：相對人之父毛寶林雖因於抗告人經營之
    新松柏養護之家照顧、看護期間之97年5 月28日因病轉送高
    雄醫學大學附設中和紀念醫院救治，並延至97年6 月17日死
    亡，然抗告人已盡心照顧、看護毛林寶，對於毛林寶之死亡
    ，並無任何過失。抗告人目前仍繼續經營新松柏養護之家，
    既不必亦不會有何脫產之情事，乃相對人僅以抗告人涉嫌過
    失致死，現由檢察官偵查中，並空言稱「頃聞債務人（抗
    告人）有變賣財產逃匿之消息，誠恐日後有不能強制執行或
    甚難執行之虞」為由，並未釋明假扣押之原因，原法院未察
    逕裁定准相對人提供新台幣（下同）15萬元之擔保後，得就
    抗告人財產在150 萬元範圍內，予以假扣押，顯然於法有違
    ，為此提起抗告，求予廢棄原裁定云云。
二、按請求及假扣押之原因，應釋明之。前項釋明如有不足，而
    債權人陳明願供擔保或法院認為適當者，法院得定相當之擔
    保，命供擔保後為假扣押，民國92年2 月9 日修正公布之民
    事訴訟法第526 條第1 項、第2 項規定甚明。所謂假扣押之
    原因，即債務人有日後不能強制執行或甚難執行之虞，或應
    在外國執行者是也、同法第523 條亦有明文。諸如債務人浪
    費財產、增加負擔，或就其財產為不利處分，將達於無資力
    之狀態，或移住遠地，逃匿無蹤或隱匿財產等情均屬之。債
    權人就假扣押之原因，依法有釋明之義務，亦即需提出可使
    法院信其主張為真實之證據，必待釋明有所不足，而債權人
    陳明願供擔保後，始得准為假扣押；若債權人未釋明假扣押
    之原因，即不符假扣押之要件（最高法院94年度台抗字第11
    82號裁判要旨參照）。
三、經查相對人主張抗告人所經營之新松柏養護之家就其父毛寶
    林之照顧，看護有過失，致毛寶林死亡，應負賠償責任，頃
    聞債務人（即抗告人）有變賣財產逃匿之消息，誠恐日後有
    不能強制執行或甚難執行之虞！為此願供擔保以代釋明，聲
    請就債務人之財產在150 萬元範圍內予以假扣押云云，雖據
    其提出高雄醫學大學附設中和紀念醫院診斷證明書，疑非病
    死病歷摘要報告表、出院病歷紀錄影本等為證，然此僅足以
    釋明請求之原因；惟就假扣押之原因，除於假扣押聲請狀主
    張「頃聞債務人有變賣財產逃匿之消息，誠恐日後有不能強
    制執行或甚難執行之虞」云云外，迄未提出可使法院信其主
    張為真實之證據。又相對人經本院通知到庭陳述意見時亦陳
    稱：「我是怕抗告人脫產，目前沒有證據」、「檢察官驗屍
    後，告訴我要假扣押抗告人之財產，我才提出本件假扣押之
    聲請」等語（見本院卷第16頁、第17頁），是相對人就假扣
    押之原因既未釋明，即不符假扣押之要件。揆諸上開說明，
    相對人所為假扣押之聲請，自屬不應准許。原法院遽予裁定
    准許，尚有違誤。抗告意旨指摘原裁定不當，求予將原裁定
    廢棄，即為有理由，應由本院將原裁定廢棄並改裁定如主文
    第2 項所示，又新松柏養護之家為抗告人楊麗珠所獨資經營
    ，此有高雄市老人福利機構立案證書，扣繳單位設立登記申
    請書影本各1 份在卷可稽，原裁定之當事人欄列新松柏養護
    之家，楊麗珠均為當事人即有違誤，應予更正併此明。
四、據上論結，本件抗告為有理由，依民事訴訟法第492 條前段
    、第95條、第78條，裁定如主文。
中    華    民    國    97    年    11    月    21    日
                            民事第三庭
                                審判長法官  張國彬
                                法      官  鄭月霞
                                法      官  吳登輝
以上正本證明與原本無異。
本件裁定不得再抗告。
中    華    民    國    97    年    11    月    24    日
                                書  記  官  張明賢
                                                      WF


司法院資訊處製作；財團法人民間司法改革基金會備份。
